【裁判字號】    89,易,2016
【裁判日期】    900511
【裁判案由】    業務侵占等
【裁判全文】
臺灣高雄地方法院刑事判決                        八十九年度易字第二一六號
    公  訴  人  臺灣高雄地方法院檢察署檢察官
    被      告  甲○○
    選任辯護人  戴國石
                蔡吉記
右列被告因業務侵占等案件，經檢察官提起公訴（八十八年度偵字第二五八七九號）
，本院判決如左：
    主  文
甲○○為他人處理事務，意圖為自己不法之利益，而為違背其任務之行為，致生損害
於本人之利益，處有期徒刑肆月；又意圖為自己不法之所有，而侵占業務上所持有之
物，處有期徒刑捌月；應執行有期徒刑拾月。
    事  實
一、甲○○於民國八十六年三月間，向中華國貨推廣中心股份有限公司（原名：中國
    國貨推廣中心股份有限公司）（下稱中華公司）表示，可為中華公司在保加利亞
    成立獨資分公司，為中華公司在保國銷售電腦顯示器，中華公司不疑有他，遂於
    同年四月間交付甲○○美金三千元供作註冊費用及資本之用，委託甲○○於保國
    設立分公司，詎甲○○竟趁為中華公司處理保國設立分公司─「中國國貨推廣中
    心保加利亞公司」之事務時，意圖為自己不法之利益，而違背其受委託之職務，
    擅自將該分公司百分之二十七之股份，登記於自己所成立之公司名下，致損害中
    華公司之利益。又中華公司並於同年五月間提供三百九十台電腦顯示器，供甲○
    ○在保加利亞銷售，連同稍早所提供的二台樣品，總價約值新台幣（以下同）一
    百八十五萬三千九百三十三元，詎甲○○因替中華公司銷售上開電腦顯示器，為
    從事業務之人，竟另行起意圖為自己不法所有之犯意，於同年十二月初，上開電
    腦顯示器已經銷售完畢後，對於其業務上所持有之上開貨款（詳細數目甲○○並
    未為真實陳述）加以侵占入己，嗣經中華公司多次催促，竟均拒不將銷售款匯回
    給中華公司。
二、案經中華公司告訴由臺灣臺北地方法院檢察署檢察官呈請臺灣高等法院檢察署檢
    察長令轉臺灣高雄地方法院檢察署檢察官偵查起訴。
    理  由
一、訊據被告甲○○對於將上開分公司部分股份登記於自己公司名下及未將貨款匯給
    告訴人等事實，坦承不諱，惟矢口否認有何不法犯行，辯稱：立約時本非約定設
    立獨資分公司，且告訴人於保加利亞分公司之股份既有百分之二十七登記在被告
    公司名下，則保加利亞分公司之費用支出，自應由告訴人及被告按股份比例負擔
    ，此反而減輕告訴人之費用負擔，對於告訴人而言，並無損害。再本件銷售之電
    腦顯示器雖全由告訴人出貨，然被告自己公司既無成本支出，自不能按股份分配
    上開顯示器銷售利潤，對告訴人而言，亦無所謂之損害；況依告訴人提出之兩造
    簽立之計劃書，被告於附註第一項即表示保加利亞分公司並非以獨資登記，被告
    自己之公司占百分之二十七，而告訴人於被告簽註上開條件後，仍提供電腦顯示
    器至保加利亞，顯見告訴人已接受上開條件；另上開銷售貨款已抵充公司費用開
    銷而無剩餘；另縱有背信、侵占犯行，然背信、售占之行為地既係在保加利亞，
    則本國法院應無管轄權云云。惟查：被告右揭犯行業據告訴人指述綦詳，且中華
    公司保加利亞公司（即ＣＰＰＣ  ＢＵＬＧＡＲＩＡ  ＬＴＤ）係由告訴人獨資
    ，嗣卻由被告自己之公司取得百分之二十七之股份，為被告所自承（見八十八年
    四月二十二日偵訊筆錄），雖被告另辯稱其所有公司入股告訴人費用反而減省云
    云，然當初係約定由告訴人獨資，則被告自應照約定辦理，只要被告照雙方約定
    辦理，其盈餘或虧損責任自應由告訴人自負，不勞被告費心或負擔；至於被告辯
    稱其於附註第一項即表示保加利亞分公司並非以獨資登記，被告自己之公司占百
    分之二十七，而告訴人於被告簽註上開條件後，仍提供電腦顯示器至保加利亞，
    可見告訴人已接受上開條件云云；然被告僅係附註，並非載明若不依其附註則契
    時不成立，且乙○○僅係告訴人公司職員，無權同意被告之要求；被告上開辯解
    ，自不足採。又被告於八十六年四月六日簽署承諾書時所附記之第四項自承：所
    有貨品產權在未付清貨款前是屬於Ｔａｉｗａｎ  ＣＰＰＣ（即告訴人）的貨品
    ，亦有被告簽名承認之附件乙紙在卷可稽，而被告於將上開電腦顯示器賣出後貨
    款一再變更付款方式，最後仍是分文未付，且自告訴人將前揭電腦顯示器於曼谷
    裝船於八十六年五月二十三日到達保加利亞後開始銷售，被告並未依約將貨款匯
    回告訴人公司，且一再拖延，最後更於同年七月四日表示「由其個人承擔成敗」
    並要告訴人將費用清單列出，其將於三日內通知告訴人於何時清還所有費用，惟
    至今已二年餘卻未償還分文，更連費用清單均未提出，被告已將上開電腦顯示器
    出售所得之貨款侵占入己甚明；再者，「犯罪之行為或結果，有一在中華民國領
    域內者，為在中華民國領域內犯罪。」刑法第四條定有明文，本件被告在臺灣接
    受告訴人委託處理在保加利亞之銷售業務，被告在保加利亞為背信行為，然其損
    失結果卻登生在臺灣，其委託事務及生損害結果地點均在臺灣；又被告上開侵占
    犯行係由告訴人在臺灣向泰國訂貨，所產生之損失結果亦在臺灣，依前揭說明，
    本院對於被告上述二罪，自均有管轄權。此外復有承諾書、同意計劃書、出貨單
    明細單、授權書、存證信函及告訴人與被告間來去文多紙（上列證物均影本）在
    卷可考，本件事證明確，被告所辯無非卸責之詞，不足採信，其犯行堪予認定，
    應予依法論科。
二、核被告所為係犯刑法第三百四十二條第一項之背信罪及同法第三百三十六條第二
    項之業務侵占罪。其所犯上開二罪間，犯意各別，行為亦殊，應予分論併罰。爰
    審酌被告為他人處理事務，竟為此犯行，犯後又矢口否認，態度不佳，迄今未給
    付告訴人分文，並其他一切情狀，分別量處如主文所示之刑，並定其應執行刑，
    以示懲儆。
據上論斷，應依刑事訴訟法第二百九十九條第一項前段、刑法第三百三十六條第二項
、第三百四十二條第一項、第五十一條第五款、罰金罰鍰提高標準條例第一條前段，
判決如主文。
本案經檢察官蔡麗宜到庭執行職務。
中      華      民      國      九十      年      五    月      十一    日
                                  臺灣高雄地方法院刑事第六庭
                                      法  官  張世賢
右正本證明與原本無異。
如不服本判決，應於判決送達後十日內，向本院提出上訴狀。
                                      書記官  蔡琬玲
中      華      民      國      九十      年      五    月    十一    日


司法院資訊處製作；財團法人民間司法改革基金會備份。
